【裁判字號】    98,交聲,1725
【裁判日期】    980602
【裁判案由】    聲明異議
【裁判全文】
臺灣臺中地方法院交通事件裁定        98年度交聲字第1725號
原處分機關  交通部公路總局臺中區監理所
受處分人    甲○○
即異議人
上列受處分人因違反道路交通管理處罰條例案件，對於交通部公
路總局臺中區監理所民國98年4月1日所為之處分（監稽違字第裁
00-000000000號違反道路交通管理事件裁決書）聲明異議，本院
裁定如下：
    主  文
異議駁回。
    理  由
一、原處分機關意旨略以：異議人即受處分人甲○○（下稱受處
    分人）所有MN-4657號自用小客車，前因指定檢驗日期逾6個
    月以上，原為本所以中監違字第裁00-000000000號裁決書於
    88年10月13日逕行註銷牌照，駕駛人蕭志暉於97年11月22日
    駕駛該車為臺中市警察局員警以中市警交字第GE0000000號
    違規通知單舉發違反道路交通管理處罰條例第12條第1項第4
    款「號牌註銷期間仍行駛道路」。惟受處分人甲○○認為本
    所前開中監違字第裁00-000000000號裁決書送達有瑕疵而提
    起異議，經本所審酌後，98年3月20日以中監自字第0982001
    148號函以因未符合行政程序法第78條規定送達有瑕疵，同
    意撤銷該裁決書及逾期檢驗違規通知單，另於民國98年3月6
    日，以因「該車不依限期於84年1月20日參加定期（臨時）
    檢驗，逾定檢日期6個月以上者，罰鍰並註銷其牌照」之違
    規，以中監車字第609806754號舉發通知單依違反道路交通
    管理處罰條例第17條第1項逕行舉發。受處分人於收受該舉
    發通知單後於期限內到案並聲明不服，本所遂於98年4月1日
    以中監違字第裁00-000000000號裁決書處罰鍰新臺幣（下同
    ）900元整，並註銷牌照、責令檢驗；逾期則依裁決書處罰
    主文規定裁處。本件依法裁處應無不合等語。
二、異議意旨略以：受處分人謂原中監違字第00-000000000號裁
    決書載明指定檢驗日期為84年1月20日，上開自小客車申請
    牌照日期為81年1月20日，該車僅滿4年即因未車檢遭註銷車
    牌，與道路交通安全規則第44條第1項出廠未滿5年免檢驗之
    規定不合，該車牌照原不該註銷卻遭註銷，致使車主失去使
    用該車輛權益，又於98年4月1日收到裁決書以車輛未於84年
    4月1日（應為84年1月20日之誤）受檢驗，而於裁決書送達
    日依規定註銷牌照，如以原註銷日84年4月1日計算，則車號
    MN-4657號可免繳納燃料費與牌照稅，現又由原單位逕行裁
    決自送達日依規定註銷牌照，而致該車須自84年4月1日後繳
    納燃料費與牌照稅至98年4月1日等語，故提出聲明異議云云
    。
三、按領有牌照之汽車，其出廠年份，自用小客車未滿3年者免
    予定期檢驗，3年以上未滿6年者，每年至少檢驗1次，6年以
    上者每年至少檢驗2次；其他自用車及營業車未滿5年者，每
    年至少檢驗一次，5年以上者，每年至少檢驗2次，此於89年
    9月14日修正前之道路交通安全規則第44條第1項前段定有明
    文。又汽車不依限期參加定期檢驗者，處汽車所有人新臺幣
    900元以上1,800元以下罰鍰，逾期1個月以上者並吊扣其牌
    照，至檢驗合格後發還，逾期6個月以上者，註銷其牌照，
    道路交通管理處罰條例第17條第1項亦有規定。
四、經查，受處分人對於其所有前開車號自用小客車有未參加定
    期檢驗之事實並不爭執，此有97年12月22日提出之申訴異議
    抗告書自承，伊因丈夫中風事業失敗因而逾期檢驗車輛，被
    註銷牌照等語可佐，核與原處分機關檢附受處分人所有前開
    車號自用小客車之檢驗歷史查詢單記載於81年1月11日於臺
    中區監理所檢驗合格後，迄今未再參加任何定期檢驗之情形
    相符，並有舉發違反道路交通管理事件通知單在卷可稽，受
    處分人所有上開汽車不依限期參加定期檢驗之事實，已堪認
    定。受處分人雖以前揭情詞置辯，惟查：
（一）按車輛參加定期檢驗之日期，均載明於行車執照上，車主
      自應隨車攜帶，並瞭解該車應按指定日期將車輛駛往公路
      監理機關檢驗場所或指定地點接受檢驗，為道路交通安全
      規則第12條、第36條及第44條之規定，受處分人身為汽車
      所有人，平時享受開車所帶來之便利與利益，自應遵守國
      家法律對汽車所有人所課與之上開義務。查受處分人所有
      上開自小客車，申請牌照時間為81年1月20日，依當時施
      行之道路交通安全規則第44條第1項之規定，係未滿3年者
      免予定期檢驗，3年以上未滿6年者，每年至少檢驗1次，6
      年以上者每年至少檢驗2次。故受處分人所有之上開車輛
      確於出廠後屆滿3年之84年1月20日即應依上開規定參加定
      期檢驗無誤。受處分人以89年9月14日修正後施行迄今之
      現行規定，認自用小客車出廠5年以上始須參加定期檢驗
      ，容有誤會。
（二）再按書面之行政處分自送達相對人起，依送達之內容對其
      發生效力，行政程序法第110條第1項定有明文。又處分機
      關依道路交通管理處罰條例所為之「吊銷」、「註銷」、
      「吊扣」、「罰鍰」等裁處，本質上均為行政處分，仍需
      處分機關依相關規定為「吊銷」、「註銷」、「吊扣」、
      「罰鍰」等行政處分，並送達受處分人後始生效力，並非
      一有符合違規之情事即當然發生上開行政處分之效果。亦
      即，道路交通管理處罰條例第17條第1項雖規定不參加檢
      驗逾期6個月以上者註銷其牌照，然並非代表6個月期限一
      到，即發生牌照當然註銷之效果，尚須經處分機關為註銷
      牌照之行政處分，且進行送達程序後始生效力，此乃基於
      受處分人申訴、行政訴訟權保障之當然理論。又註銷牌照
      係對人民權利之侵害與限制，縱其處分可能間接使受處分
      人獲得免除相關稅款之反射利益，仍不影響其屬侵害性處
      分之性質，自應仍受嚴格之法律保留限制，非依法律並完
      成法定程序，不宜以「推算」、「民眾權益」等理由逕為
      註銷牌照。故汽車違反道路交通管理處罰條例第17條第1
      項之規定，且逾期6個月以上，須註銷牌照者，其牌照註
      銷生效日以處罰機關填摯違反道路交通管理事件裁決書之
      日起為基準日，亦有交通部95年8月22日交路字第0950046
      645號函釋可供參考。
（三）查受處分人對於原處分機關前於88年間所為之中監違字第
      裁00-000000000號裁決書聲明異議後，經原處分機關以未
      符合行政程序法第78條規定送達有瑕疵為由，同意撤銷該
      處分，另為適法處分，有交通部公路總局臺中區監理所中
      監自字第0982001148號函附卷可稽；又依行政程序法第11
      8條前段規定，違法行政處分經撤銷者，溯及既往失其效
      力，故原處分撤銷後再為其他處分前，上開汽車牌照自應
      回復至未註銷前之狀態。受處分人漏未慮及註銷牌照具有
      行政處分之性質，須由處分機關為註銷牌照之行政處分，
      始生牌照註銷之效力，而逕自主張上開未參加定期檢驗之
      汽車牌照應從84年4月1日起註銷，顯有誤解。本院認受處
      分人所持上開異議之理由，難認可採，應予駁回。
五、至於受處分人於聲明異議狀中要求原處分機關退還其所補繳
    93年至97年間之牌照稅，及免繳89年至97年之燃料使用費乙
    節，按此部分並非由道路交通管理處罰條例第8條所定主管
    機關對受處分人所為之處罰，原處分機關對受處分人所為之
    處罰，如前所述係因為受處分人所有前開車號汽車未依限參
    加定期檢驗而依道路交通管理處罰條例第17條第1項規定，
    對受處分人處以罰鍰，於原處分機關之前開案號裁決書中並
    無隻字片語提及命受處分人繳納上開稅捐或罰款，此部分自
    不許由受處分人以聲明異議之方式向本院提起聲明異議，而
    應另由受處分人循其他行政救濟管道為之，併予敘明。
六、據上論斷，應依道路交通管理處罰條例第87條第2項，道路
    交通案件處理辦法第19條，裁定如主文。
中    華    民    國    98    年    6     月    2     日
            臺灣臺中地方法院交通法庭
                          法  官  黃賢婷
以上正本證明與原本無異。
如不服本裁定，應於送達後5日內向本院提出抗告狀。（應附繕
本）
                          書記官  江美琪
中    華    民    國    98    年    6     月    2     日


司法院資訊處製作；財團法人民間司法改革基金會備份。
